臺灣士林地方法院行政訴訟判決　
110年度交字第312號
原      告  劉復華  
被      告  新北市政府交通事件裁決處
                      
代  表  人  李忠台    住同上
訴訟代理人  黃慧婷律師
複  代理人  賴勇全律師
上列當事人間交通裁決事件，原告不服被告中華民國110年10月1
日新北裁催字第48-AX0000000號裁決，提起行政訴訟，本院判決
如下：
    主  文
原告之訴駁回。
訴訟費用新臺幣參佰元由原告負擔。
    事實及理由
壹、程序事項：
　　本件原告因不服被告於民國110年10月1日以新北裁催字第48
    -AX0000000號違反道路交通管理事件裁決書（下稱原處分）
    ，裁處其罰鍰新臺幣（下同）2,400元，提起行政訴訟，依
    行政訴訟法第237條之1規定，應適用交通裁決事件訴訟程序
    ，本院並依同法第237條之7規定，爰不經言詞辯論，逕為判
    決。
貳、實體事項：
一、爭訟概要：
　　臺北市政府警察局士林分局（下稱舉發機關）蘭雅派出所員
    警查證後，認民眾於110年8月29日檢具違規證據資料檢舉，
    原告駕駛其所有車牌號碼000-0000號普通重型機車（下稱系
    爭機車），於110年8月28日19時25分許，在臺北市○○區○○○
    路000號時，有「併排停車」之違規事實屬實，而於110年9
    月6日填製臺北市政府警察局北市警交大字第AX0000000號舉
    發違反道路交通管理事件通知單（下稱舉發通知單）予以舉
    發車主即原告，並記載應到案日期為110年10月21日前。原
    告於110年9月10日向被告陳述意見，經舉發機關查復違規事
    實屬實，被告乃於110年10月1日作成原處分，依道路交通管
    理處罰條例第56條第2項規定，裁處其罰鍰2,400元。原告不
    服，遂提起本件行政訴訟。
二、原告起訴主張：
　㈠於案發當時員警未到場，於前揭時、地，原機車停車格已被
    清潔隊佔據，致無法停靠路邊。原告係不得不於該處下車請
    求清潔隊協助，原告並未離開系爭機車太遠、停止時間未超
    過3分鐘，且該路段路寬超過8公尺，扣除機車停車格，道路
    通行亦不少於4公尺，而機車寬不過1公尺，不致造成車輛通
    行障礙。法律對於因外力造成之行為皆有減輕或不罰之可能
    ，此事亦同，非故意而事出有因，望法官能明察，撤銷原處
    分等語。
　㈡並聲明：原處分撤銷。
三、被告答辯略以：
　㈠查採證照片所示，系爭機車停放於該址時，駕駛座處於無人
    之狀態，顯非屬於「可立即行駛」之情形；又參原告於起訴
    狀中陳述「停車格被清潔隊佔用…下車請求清潔隊協助…並未
    離車子太遠…」等情，然其未提供相關資料佐證其所述情形
    之真實性，參採證照片所示，雖可見照片前方接近交岔路口
    處有清潔人員正在作業，然卻未見清潔隊有佔據機車停車格
    之事實，原告容須就其主張提出相關證明，以實其說。原告
    未能就其所為之主張提出相關證明，其既已離開車輛而使車
    輛處於非可立即行駛之狀態，依臺北高等行政法院108年度
    交上字第285號行政判決意旨以觀，自難謂其行為符合臨時
    停車之必要要素；再者，所謂「立即行駛狀態」乃有或無之
    問題，而並無以離開車輛之遠近作為判斷之依據，只要其「
    行駛」行為與其前一時刻正進行之行為之間可插入其他行為
    ，即難認其屬於「可立即駕駛」之狀態，原告之行為顯已因
    欠缺「臨時停車」之必要條件而屬「停車」無誤。次查原告
    確實有在系爭路段與他人之機車成併排之勢，停車於該址，
    核其態樣即與內政部警政署認定併排違規停車態樣相同，原
    告固稱自己乃「不得不」併排停車，惟參採證照片所示以及
    原告所執理由，俱難認其有何阻卻違法之事由，縱令當時停
    車格為他人所使用，該他人亦無將車位讓出並使原告停放之
    義務，原告所為之主張並非可採，其於系爭地點既有上揭違
    規之事實，被告據此而為之處分，應予維持。再者，原告既
    為合法考領機車駕駛執照之人，且原告為具正常智識程度之
    成年人，其對上述規定應知之甚詳，並應確實遵守等語。
　㈡並聲明：原告之訴駁回。
四、本院之判斷：
　㈠按「汽車（包括機車，同條例第3條第8款參照）駕駛人停車
    時，有併排停車之情事者，處汽車駕駛人新臺幣二千四百元
    罰鍰。」，道路交通管理處罰條例第56條第2項定有明文。
    又按「汽車停車時，應依下列規定：…十、不得併排停車。
    」，道路交通安全規則第112條第1項第10款亦有明文。另按
    「對於違反本條例之行為者，民眾得敘明違規事實或檢具違
    規證據資料，向公路主管或警察機關檢舉，經查證屬實者，
    應即舉發。但行為終了日起逾七日之檢舉，不予舉發。」，
    道路交通管理處罰條例第7條之1定有明文。
　㈡經查，原告駕駛系爭機車，於上揭時、地，有「併排停車」
    事實等情，有檢舉明細（本件違規時間110年8月28日，檢舉
    日期為110年8月29日，合於道路交通管理處罰條例第7條之1
    之規定）、舉發通知單、採證照片、舉發機關110年9月27日
    北市警士分交字第1103039375號函、110年11月15日北市警
    士分交字第1103046871號函暨所附舉發違反道路交通管理事
    件員警答辯表、內政部警政署108年7月3日警署交字第10801
    06468號函暨所附交通違規併排停車之認定標準、機車車籍
    查詢資料、駕駛人基本資料等件附卷可稽（見本院卷第60-6
    6、69、78-79、84-98頁）。
　㈢原告雖主張：原機車停車格已被清潔隊佔據，致無法停靠路
    邊，原告不得不在該處下車請求清潔隊協助，並未離開系爭
    機車太遠、停止時間未超過3分鐘，且該路段路寬超過8公尺
    ，扣除機車停車格、機車寬，不致造成車輛通行障礙，法律
    對於因外力造成之行為皆有減輕或不罰之可能，本件非故意
    而事出有因等語。①按「本條例用詞，定義如下：…十、臨時
    停車：指車輛因上、下人、客，裝卸物品，其停止時間未滿
    三分鐘，保持立即行駛之狀態。十一、停車：指車輛停放於
    道路兩側或停車場所，而不立即行駛。」，道路交通管理處
    罰條例第3條第10款、第11款定有明文。是若車輛駕駛人一
    旦離開車輛駕駛座下車，且無人立刻接手坐於車輛駕駛座可
    立即將車駛離，縱該車引擎未關閉而在發動中，因無可駕駛
    該車之人坐於駕駛座可為立即之駕駛行為，則該車於原駕駛
    人下車時，即處於無法立即行駛之狀態，不符合上揭「臨時
    停車」所定「保持立即行駛之狀態」之要件，而應屬上述「
    停車」定義所指之「不立即行駛」之情況。經查，依採證照
    片，原告並未於系爭機車駕駛座（見本院卷第69頁），且原
    告陳稱：伊當時下車請求清潔隊協助等語（見本院卷第9頁
    ），可見系爭機車當時並無駕駛人於駕駛座，即處於非可立
    即將車輛駛離之狀態，乃與前述規定所謂「臨時停車」不符
    ，而確屬「停車」無疑。②又系爭機車確有併排於路側停放
    之車輛而停放，占用部分車道之情形（見本院卷第69頁），
    可能造成後方來車因車道範圍受阻而繞行，致生交通事故之
    風險提高，核屬併排停車之違規行為，並無疑義，原告違規
    併排停車事證明確。③至原告主張：原機車停車格被清潔隊
    佔據，伊不得不在該處下車請求清潔隊協助，法律對於因外
    力造成之行為皆有減輕或不罰之可能，本件非故意而事出有
    因等語。按「因避免自己或他人生命、身體、自由、名譽或
    財產之緊急危難而出於不得已之行為，不予處罰。」，行政
    罰法第13條前段定有明文。依此規定，緊急避難行為除客觀
    上須有自己或他人之生命、身體、自由、名譽或財產上遭遇
    急迫之危險外，行為人所採之避難行為尚須出於不得已或必
    要之行為，且該行為係為達成避難目的之必要手段，始足阻
    卻違法。經查，「縱」原告所述機車停車格被清潔隊佔據等
    情屬實，原告仍得至其他合於規定之處所停車，並無緊急危
    難狀態而有不得已併排停車之情形。原告此部分主張，難認
    可採。 
五、綜上所述，原告駕駛系爭機車，於前揭時、地，確有「併排
    停車」之違規事實，舉發機關據以製單舉發，被告並依道路
    交通管理處罰條例第56條第2 項、違反道路交通管理事件統
    一裁罰基準及處理細則及違反道路交通管理事件統一裁罰基
    準表之規定，以原處分裁處原告罰鍰2,400元，核無違誤。
    是原告訴請撤銷原處分，為無理由，應予駁回。
六、本件判決基礎已臻明確，兩造其餘之攻擊防禦方法經本院斟
    酌後，核與判決不生影響，無一一論述之必要，併予敘明。
七、本件第一審裁判費為300元，應由原告負擔，爰確定第一審
    訴訟費用額如主文第2項所示。
八、據上論結，本件原告之訴為無理由，依行政訴訟法第237條
    之7、第237條之8第1項、第98條第1項前段，判決如主文。
中　　華　　民　　國　　111 　年　　2 　　月　　9 　　日
　　　　　　　　　行政訴訟庭　法　官　林宜靜
以上為正本係照原本作成。
如不服本判決，應於判決送達後20日內，向本院提出上訴狀並表
明上訴理由（原判決所違背之法令及其具體內容或依訴訟資料可
認為原判決有違背法令之具體事實），其未載明上訴理由者，應
於提出上訴後20日內向本院補提理由書（上訴狀及上訴理由書均
須按他造人數附繕本，如未按期補提上訴理由書，則逕予駁回上
訴），並應繳納上訴裁判費新臺幣750元。
中　　華　　民　　國　　111 　年　　2 　　月　　9 　　日
                              書記官  廖引鳳